臺灣桃園地方法院民事簡易判決
110年度壢簡字第1588號
原      告  袁學翔  
訴訟代理人  袁義翔  
被      告  邱國明  
上列當事人間請求損害賠償事件，本院於民國111年3月15日言詞
辯論終結，判決如下：
    主    文
一、被告應給付原告新臺幣（下同）11萬7,657元及自民國111年
    1月21日起至清償日止，按年利率百分之5計算之利息。
二、原告其餘之訴駁回。
三、訴訟費用3,750元由被告負擔1,285元；餘由原告負擔。
四、本判決原告勝訴部分得假執行。
五、原告其餘假執行之聲請駁回。
    事實及理由
一、原告主張：緣訴外人袁義翔於110年6月28日下午4時36分許
    ，駕駛原告所有之車牌號碼000-0000號自用小客車（下稱系
    爭車輛）沿桃園市新屋區赤欄二路往中山西路方向行駛，行
    經赤欄二路與東興路一段405巷口時，遭被告騎乘車牌號碼0
    00-000號普通重型機車（下稱肇事機車）碰撞，致原告因此
    支出系爭車輛維修費用7萬元、租車代步費用12萬元、鑑定
    費用1萬元，系爭車輛並因系爭事故受有7萬元之交易性價值
    貶損。嗣原告保險人第一產物保險股份有限公司（下稱第一
    產物公司）賠付被告後，代位向原告求償7萬3,382元強制汽
    車責任保險理賠金，原告復增加此筆支出。為此，爰依民法
    第184條第1項、第191條之2之規定，提起本件訴訟。並聲明
    ：被告應給付原告34萬3,382元，及自起訴狀繕本送達翌日
    起清償日止，按年利率百分之5計算之利息；請准供擔保宣
    告假執行。
二、被告則以：伊就事故發生經過，及原告提供之道路交通事故
    初步分析研判表均不爭執，並對鈞院依系爭車輛維修估價單
    列印日與統一發票開立日，計算系爭車輛修繕期間共11日，
    以此計算原告租車代步之合理費用沒有意見（見本院卷第45
    頁背面）。伊認為系爭車輛維修費用應扣除折舊，而系爭車
    輛鑑定交易性價值貶損金額之費用，蓋系爭車輛是否有因系
    爭事故受有交易性價值之損失，本該由原告負舉證責任，故
    相關費用自應由原告支出，伊不同意賠付。又第一產物公司
    之所以給付伊理賠金，係因伊有受傷，而系爭車輛之使用人
    即訴外人袁義翔係無照肇事，故第一產物公司才會於賠付伊
    後，代位伊向原告求償，原告將該筆費用返還第一產物公司
    後，不得再向伊請求給付等語，資為抗辯。
三、本院之判斷：
　㈠原告主張之上開事實，除兩造就系爭事故之過失比例及被告
    應賠付之金額外，業據其提出與所述相符之系爭車輛行車執
    照、桃園市政府警察局楊梅分局楊梅通分隊道路交通事故當
    事人登記聯單、桃園市政府警察局道路交通事故初步分析研
    判表、道路交通事故現場照片27張、道路交通事故現場圖、
    桃園市新屋區調解委員會調解通知書、調解不成立證明書、
    系爭車輛維修費用電子發票證明聯、桃苗汽車股份有限公司
    楊梅服務廠維修估價單、新梅汽車行租車費用收據、桃園市
    汽車商業同業公會收據、桃園市汽車商業同業公會110年11
    月5日桃汽商鑑定（儀）字第110199號鑑價證明書、第一產
    物公司110年10月12日車催字第110012號函等件為證（見本
    院卷第4頁至第12頁、第15頁至第19頁、第47頁至第49頁）
    ，復經本院依職權向桃園市政府警察局楊梅分局調閱道路交
    通事故調查卷宗核閱無誤（見本院卷第24頁至第40頁），且
    為被告所不爭執，自堪信原告主張上開部分事實為真實。
　㈡原告另主張被告應賠償原告34萬3,382元之損害等節，則為被
    告否認，並以前詞置辯。是本件應審酌者厥為：1、就系爭
    事故兩造應負過失比例若干？2、被告應賠償原告因系爭事
    故所生之損害金額若干？茲分述如下：
　⒈就系爭事故，原告應負2成過失，被告應負8成過失：
　⑴按行車速度，依速限標誌或標線之規定，無速限標誌或標線
    者，應依下列規定：二、行經設有彎道、坡路、狹路、狹橋
    、隧道、學校、醫院標誌之路段、道路施工路段、泥濘或積
    水道路、無號誌之交岔路口及其他人車擁擠處所，或因雨霧
    致視線不清或道路發生臨時障礙，均應減速慢行，作隨時停
    車之準備；汽車行駛至交岔路口，其行進、轉彎，應依下列
    規定：二、行至無號誌或號誌故障而無交通指揮人員指揮之
    交岔路口，支線道車應暫停讓幹線道車先行；汽車駕駛人有
    下列情形之一者，不得駕車：二、飲用酒類或其他類似物後
    其吐氣所含酒精濃度達每公升零點一五毫克或血液中酒精濃
    度達百分之零點零三以上；本規則用詞，定義如下：一、汽
    車：指在道路上不依軌道或電力架線而以原動機行駛之車輛
    （包括機車），道路交通安全規則第93條第1項第2款、第10
    2條第1項第2款、第114條第2款及第2條第1項第1款分別定有
    明文。次按汽車駕駛人，有下列情形之一者，處新臺幣六千
    元以上一萬二千元以下罰鍰，並當場禁止其駕駛：四、駕駛
    執照業經吊銷、註銷仍駕駛小型車或機車，道路交通管理處
    罰條例第21條第1項第4款亦有明文。又按因故意或過失，不
    法侵害他人之權利者，負損害賠償責任；汽車、機車或其他
    非依軌道行駛之動力車輛，在使用中加損害於他人者，駕駛
    人應賠償因此所生之損害，民法第184條第1項前段、第191
    條之2前段分別定有明文。
　⑵經查，本件經當庭勘驗卷附監視器錄影光碟檔案，結果略以
    ：「檔案名稱：00000000000000_0000000_RWTV9649，並將
    時間拉至0點0分6秒左右，進行播放，畫面可見一輛灰色自
    用小客車直行經過無號誌路口時，未見減速即通過路口。此
    時一輛黑色普通重型機車自該小客車左方駛來，未見有停等
    之情況而逕行通過，兩車遂於未設交通號誌之路口處碰撞」
    ，而系爭路口為無號誌之交岔路口，及被告行駛於劃有停等
    標線支線道乙節，亦有道路交通事故調查表㈠，及編號31之
    道路交通事故現場照片在卷可佐（見本院卷第25頁背面、第
    31頁），被告復於事故發生後，經警方測定血液中酒精濃度
    為0.27mg/L，有本院勘驗筆錄、道路交通事故現場圖及道路
    交通事故當事人酒精測定記錄表在卷可參（見本院卷第25頁
    、第35頁及第46頁），是綜上證據以觀，本件事故發生之緣
    由，起因於被告酒後騎乘肇事機車沿東興路一段504巷往田
    心北路方向，行經赤欄二路與東興路一段450巷口之際，未
    遵守路口停字標線停車再開，亦未禮讓幹線道車即系爭車輛
    先行而致兩車於該交岔路口處發生碰撞，被告違反上開規定
    而致生系爭事故，其行為有過失甚明，而袁義翔亦有駕駛系
    爭車輛行經無號誌路口未減速慢行之過失，復為兩造所不爭
    執（見本院卷第45頁背面至第46頁），是以被告、袁義翔之
    行為均違反上開交通規則，渠等就系爭事故之發生均有過失
    ，堪可認定。
　⑶茲審酌肇事機車為支線車，系爭車輛為直行車及幹道車，參
    以被告係酒後騎乘肇事機車並經警方檢測血液中酒精濃度達
    0.27mg/L，疏誤情節顯然較重，應負擔8成過失責任，袁義
    翔應負擔2成之過失責任，始為允當。
　⒉被告應賠償原告14萬7,071元：
　⑴系爭車輛維修費用7萬元部分：
　　按不法毀損他人之物者，被害人得請求賠償其物因毀損所減
    少之價額；負損害賠償責任者，除法律另有規定或契約另有
    訂定外，應回復他方損害發生前之原狀，前項情形，債權人
    得請求支付回復原狀所必要之費用，以代回復原狀，民法第
    196條、第213條第1項、第3項分別定有明文。又依民法第19
    6條請求賠償物被毀損所減少之價額，得以修復費用為估定
    之標準，但以必要者為限，例如：修理材料以新品換舊品，
    應予折舊，此有最高法院77年5月17日77年度第9次民事庭會
    議決議可資參照。故債權人所得請求者既為回復原狀之必要
    費用，倘以維修費用為估定其回復原狀費用之標準，則修理
    材料以新品換舊品時，即應予折舊。查原告因系爭事故支出
    維修費用7萬元，其中包含零件4萬0,457元、工資2萬8,163
    元及外包費用1,380元，此有原告提供之桃苗汽車股份有限
    公司楊梅服務廠維修估價單附卷可稽（見本院卷第47頁至第
    49頁）。又系爭車輛係109年7月出廠（本院卷第4頁），迄
    本件事故發生時即110年6月28日，已使用1年（不滿1個月者
    以1月計），依行政院所頒固定資產耐用年數表及固定資產
    折舊率表，自用小客車之折舊年限為5年，則零件扣除折舊
    後之修復費用估定為2萬5,528元（計算式詳附表），加計其
    餘非屬零件之工資2萬8,163元、外包費用1,380元，原告得
    向被告請求之維修必要金額為5萬5,071元【計算式：2萬5,5
    28元＋2萬8,163元＋1,380元＝5萬5,071元】。
　⑵租車代步費12萬元部分：
　　按負損害賠償責任者，除法律另有規定或契約另有訂定外，
    應回復他方損害發生前之原狀；第1項情形，債權人得請求
    支付回復原狀所必要之費用，以代回復原狀，民法第213條
    第1項、第3項定有明文。車損修復期間車主另租車或使用其
    他交通工具時，得向賠償義務人請求其所支出之租金或車資
    （見王澤鑑著，損害賠償，2017年10月2版，第212頁參照）
    。原告租車期間自110年6月29日起至110年10月29日止，共
    計123日，此有新梅汽車行收據為證（見本院卷第15頁至第1
    6頁）；惟衡諸一般車輛進場修繕所需期間，應尚不致需如
    此長遠之時間，原告亦於審理中自陳係因被告拖延未賠償原
    告，原告沒有錢前往車廠付款、取車，所以修了三個多月等
    語（見本院卷第45頁背面），惟依原告提供之維修估價單及
    統一發票，據其列印與開立日期可認修繕期間應自110年10
    月29日至110年11月9日，則原告必須租車代步之合理期間應
    為12日，衡其提供之租車費用收據所示，每月租車費用為3
    萬元，原告因此受有之租金損害為1萬1,000元【計算式：（
    3萬元/30日）×12日＝1萬2,000元】。
　⑶車輛交易貶損7萬元及鑑定費1萬元部分：　
　　按損害賠償之目的在於填補所生之損害，其應回復者，並非
    「原有狀態」，而係損害事故發生前之「應有狀態」，自應
    將事故發生後之變動狀況悉數考慮在內。故於物被毀損時，
    被害人除得請求修補或賠償修復費用，以填補技術性貶值之
    損失而回復物之物理性原狀外，就其物因毀損所減少之交易
    價值，亦得請求賠償，以填補交易性貶值之損失而回復物之
    價值性原狀（最高法院101年度台上字第88號判決意旨參照
    ）。是以，於物被毀損時，被害人除得請求修補或賠償修復
    費用，以填補技術性貶值之損失而回復物之物理性原狀外，
    就其物因毀損所減少之交易價值，亦得請求賠償。依上開規
    定，系爭車輛因系爭事故受損，除得請求被告賠償修復費用
    外，尚得請求車輛毀損所減少之交易價值，先予敘明。又當
    事人為伸張權利所必要支出之費用，如可認為係因他造侵權
    行為所受之損害，即加害行為與損害賠償範圍間有相當因果
    關係者，均非不得向他造請求賠償（最高法院99年度台上字
    第224號判決意旨可供參照）。經查，原告將系爭車輛送請
    桃園市汽車商業同業公會鑑定，鑑定結果記載略以：「車號
    000-0000，年份為西元2020年7月出廠，正常車況現值為55
    萬元，修復後現值為48萬元，正常車況價值回溯至110年6月
    份行情」等語，有該鑑價證明書在卷可考（見本院卷第18頁
    ）。揆諸前開說明，系爭車輛因與肇事機車碰撞而受損，原
    告除向被告請求維修費用外，尚得請求交易性價值貶損之損
    失。而原告為確認系爭事故致系爭車輛受有交易性價值貶損
    之損害金額，支出鑑定費用交由專業公會核定，此為其主張
    權利之必要費用。是原告主張系爭車輛於系爭事故經修復後
    受有交易性貶值7萬元之損害（計算式：55萬元－48萬元＝7萬
    元），及支出用以證明系爭車輛市價貶損情形之1萬元鑑定
    費用，均屬因本件車禍事故所受之損害，原告此部分之請求
    ，即屬有據。
　⑷強制汽車責任保險理賠金7萬3,382元部分：
　　按強制汽車責任保險法第29條第1項第5款規定：「被保險人
    有下列情事之一，致被保險汽車發生汽車交通事故者，保險
    人仍應依本法規定負保險給付之責。但得在給付金額範圍內
    ，代位行使請求權人對被保險人之請求權：……。五、違反道
    路交通管理處罰條例第21條或第21條之1規定而駕車。」，
    而道路交通管理處罰條例第21條第1項第4款亦規定：「汽車
    駕駛人，有下列情形之一者，處6千元以上1萬2千元以下罰
    鍰，並當場禁止其駕駛：四、駕駛執照業經吊銷、註銷仍駕
    駛小型車或機車。」。揆諸上開法條意旨，本件袁義翔駕駛
    第一產物公司承保之系爭車輛，與被告騎乘之肇事機車碰撞
    發生事故，保險人第一產物公司於賠付被告後，因袁義翔之
    小型車普通駕駛執照業經註銷仍駕駛小型車，依上開規定於
    110年10月12日發函，請求被保險人原告返還其業已給付予
    被告之7萬3,382元理賠金，此有第一產物公司110年10月12
    日車催字第110012號函在卷可參（見本院卷第19頁），是就
    此筆強制險理賠金，保險人第一產物公司為代位權利人，袁
    義翔自因承擔其無照駕駛之情形而為最終負損害賠償責任之
    人，原告此部分之主張，實無任何請求權基礎可言。是原告
    請求被告返還第一產物公司之理賠金7萬3,382元，於法無據
    ，顯非可採。
　⑸是以，原告依民法第184條第1項、第191條之2之規定，向被
    告請求給付14萬7,071元【計算式：5萬5,071元+1萬2,000元
    +7萬元+1萬元=14萬7,071元】，尚屬有據，應予准許。
　⒊第按損害之發生或擴大，被害人與有過失者，法院得減輕賠
    償金額，或免除之。重大之損害原因，為債務人所不及知，
    而被害人不預促其注意或怠於避免或減少損害者，為與有過
    失。前二項之規定，於被害人之代理人或使用人與有過失者
    ，準用之，民法第217條定有明文。經查，本件事故之發生
    ，被告及袁義翔各應負擔8成、2成之過失責任乙節，業已認
    定如前。又原告即系爭車輛所有權人既將系爭車輛交由袁義
    翔行駛，而為原告之使用人，原告自應就袁義翔之過失依比
    例分擔損害賠償責任，從而，原告得向被告請求賠償之金額
    應核減為11萬7,657元【計算式：14萬7,071元80％＝11萬7,6
    57元，元以下四捨五入】。逾此範圍之請求，則無理由。
四、末按給付無確定期限者，債務人於債權人得請求給付時，經
    其催告而未為給付，自受催告時起，負遲延責任。其經債權
    人起訴而送達訴狀，或依督促程序送達支付命令，或為其他
    相類之行為者，與催告有同一之效力；遲延之債務，以支付
    金錢為標的者，債權人得請求依法定利率計算之遲延利息；
    應付利息之債務，其利率未經約定，亦無法律可據者，週年
    利率為百分之5，民法第229條第2項、第233條第1項前段、
    第203條分別定有明文。本件原告行使對被告之侵權行為損
    害賠償請求權，核屬無確定期限之給付，而起訴狀繕本業於
    111年1月20日補充送達於被告，有送達證書在卷可憑（見本
    院卷第42頁），被告迄未給付，當應負遲延責任。是原告請
    求自起訴狀繕本送達被告翌日即111年1月21日起至清償日止
    ，按年息5％計算之法定遲延利息，為有理由，應予准許。
五、綜上所述，原告本件得請求之金額為11萬7,657元，及自111
    年1月21日起至清償日止，按年利率百分之5計算之利息。原
    告於此範圍之請求即屬有據，應予准許，逾此範圍之請求則
    屬無理，應予駁回。
六、本件事證已臻明確，兩造其餘主張陳述及所提之證據，經審
    酌後於本件判決結果無影響，爰不逐一論述，附此敘明。
七、本件原告勝訴部分係就民事訴訟法第427條訴訟適用簡易程
    序所為被告敗訴之判決，爰依同法第389條第1項第3款之規
    定，職權宣告假執行。至於原告敗訴部分其假執行之聲請失
    所附麗，應併予駁回。
八、訴訟費用負擔之依據：民事訴訟法第79條。並依職權確定訴
    訟費用額為3,750元（即第一審裁判費）。
中　　華　　民　　國　　111 　年　　3 　　月　　31　　日
                  中壢簡易庭  法  官  劉哲嘉  
以上為正本係照原本作成。
如不服本判決，應於送達後20日內，向本院提出上訴狀並表明上
訴理由，如於本判決宣示後送達前提起上訴者，應於判決送達後
20日內補提上訴理由書（須附繕本）。
如委任律師提起上訴者，應一併繳納上訴審裁判費。
中　　華　　民　　國　　111 　年　　3 　　月　　31　　日
　　　　　　　　　　　　　　　書記官  鄭履任
附表
-----
折舊時間           金額
第1年折舊值        40,457×0.369=14,929
第1年折舊後價值    40,457-14,929=25,528